【裁判字號】    90,易,820
【裁判日期】    901224
【裁判案由】    家庭暴力罪之傷害
【裁判全文】
臺灣士林地方法院刑事判決                            九十年度易字第八二號
    聲  請  人  臺灣士林地方法院檢察署檢察官
    被      告  甲○○
右列被告因家庭暴力之傷害案件，經檢察官聲請簡易判決處刑（九十年度偵字第八三
００號），本院認為不宜以簡易判決處刑（九十年簡字第一二八四號），改依通常程
序審理，本院判決如左：
    主  文
甲○○傷害人之身體，處拘役肆拾日，如易科罰金以參佰元折算壹日。
    事  實
一、甲○○年已逾八十歲，與丙○○為夫妻，二人間具有家庭暴力防治法第三條第一
    款所定之家庭成員關係。甲○○前於民國八十八年間，已因家庭暴力之傷害案件
    ，經本院於八十九年三月十日以八十八年度易字第一四五五號以犯恐嚇罪而判處
    有拘役二十日，緩刑二年（傷害部分係據丙○○撤回告訴）確定（不構成累犯）
    。詎仍不知悔改，於九十年八月八日下午一時三十分許，在渠位於臺北市○○區
    ○○街六二巷七號四樓住處，與丙○○因擦身碰觸之細故而發生口角並發生拉扯
    （丙○○傷害部分未據告訴），甲○○即基於傷害之犯意，以徒手毆打丙○○，
    丙○○因遭甲○○毆打及為閃避而膝蓋撞及門檻，而受有左臉頰瘀腫、左手掌浮
    腫、右膝淤青之傷害。
二、案經被害人丙○○告訴由臺灣士林地方法院檢察署檢檢察官偵查後聲請簡易判決
    處刑。
    理  由
一、訊據被告甲○○固不否認有與丙○○因細故而發生拉扯，致丙○○受有如事實欄
    所載傷害之行為，然矢口否認有傷害行為，辯稱：是丙○○先對伊出手，伊才動
    手毆打丙○○，其行為應認為係屬正當防衛之不罰行為云云。惟查：
  (一)右開犯罪事實業據證人即被害人丙○○迭於偵查及本院審理時指訴明確，而被告
    亦不否認有毆打丙○○之行為，且有證人即在場目擊之被告之子乙○○證述無誤
    ，堪認為丙○○所為證述屬實，此外，並有台北市立陽明醫院所出具之丙○○診
    斷證明書一紙附卷可按，被告確有毆打丙○○致傷之行為已堪認定。
  (二)被告雖以本案發生因由在於丙○○先出手云云，而執上情為辯，然按刑法第二十
    三條之正當防衛需對於現在不法之侵害始得為之；再衡之一般社會經驗法則，互
    毆係屬多數動作構成單純一罪而互為攻擊之傷害行為，縱令一方先行出手，而還
    擊一方在客觀上苟非單純僅對於現在不法之侵害為必要排除之反擊行為，因其本
    即有傷害之犯意存在，則對其互為攻擊之還手反擊行為，自無主張正當防衛之餘
    地（最高法院八十四年度台上字第三九０號、八十四年度台非字第二０八號判決
    參照）。是本件被告亦因與丙○○互毆而受有左上肢多處擦傷、額部擦傷之傷害
    ，有新光吳火獅紀念醫院所出具之被告診斷證明書一紙在卷（丙○○傷害部分未
    據告訴），惟本件被告與丙○○因細故發生拉扯，渠二人乃均係基於傷害之犯意
    而互相毆擊，揆之上開判決意旨，本無刑法第二十三條正當防衛適用之餘地。況
    據證人乙○○於本院審理時證稱：「（八月八日你有無親見本案的事發經過﹖）
    有，我是看到後半段，我看到我父親正用右手毆手我母親的左臉眼部，我見狀就
    上前去拉開」、「（之前有無發生爭吵﹖）沒有，我看到時是被告正在打我母親
    」等語，而被告亦復陳稱：是她先打我，乙○○沒有看到，之後我們二人才打起
    來，我打她時有被乙○○看到等語，是堪認證人乙○○所為證述屬實，則當時縱
    在前二人已發生拉扯或互相毆擊，然迄至證人乙○○所目擊時，丙○○業為被告
    所壓制，而被告竟仍繼續出手毆打丙○○，即當時對於被告而言，已無任何不法
    侵害存在，是亦無正當防衛之可言，所為上開辯解要屬無據，不能認為可採。
  (三)本件被害人丙○○所受上開傷害中之左臉頰瘀腫及左手掌浮腫部分，係因被告毆
    打行為直接所致，而膝部傷害部分，乃丙○○為閃避被告追打時撞擊所致，此為
    證人丙○○陳述詳明，而被告明知家中迴轉空間狹隘，蓄意追打極易造成碰撞傷
    害，竟仍執意為之，足認為渠就丙○○上開傷害均同有故意，且與被告行為間具
    有相當因果關係，自應依法並負刑責。
  (四)綜上，本件事證明確，被告犯行洵足認定，應予依法論科。
二、核被告所為，均係犯刑法第二百七十七條第一項傷害罪。本院以被告年屆八十二
    歲，審其年老而思慮已褪，認應依刑法第十八條第三項規定減輕其刑。爰審酌被
    告前甫於八十九年三月間因恐嚇丙○○案件經本院判處拘役並予緩刑之宣告，而
    前案傷害部分乃因丙○○寬宥而撤回告訴，有本院八十八年度易字第一四五五號
    判決附卷可按，竟仍不知戒慎，而本件犯行係因與丙○○互相攻擊所致及品行、
    智識程度、生活狀況、目的、方法、丙○○所受傷害之程度並其犯罪後堅拒與對
    方和解之態度等一切情狀，量處如主文所示之刑，並諭知易科罰金之折算標準。
據上論斷，應依刑事訴訟法第四百五十二條、第二百九十九條第一項前段、刑法第二
百七十七條第一項、第十八條第三項、第四十一條第一項前段、罰金罰鍰提高標準條
例第一條前段、第二條，判決如主文。
本案經檢察官林聰良到庭執行職務
中      華      民      國      九十      年      十二    月  二十四    日
          臺灣士林地方法院刑事第一庭
                                          法  官  蕭  錫  証
右正本證明與原本無異。
如不服本判決，應於判決送達後十日內，向本院提出上訴狀。
                                          書記官  范  淑  芬
中      華      民      國      九十      年      十二    月  二十五    日
附錄本案論罪科刑法條：
刑法第二百七十七條第一項：
  傷害人之身體或健康者，處三年以下有期徒刑，拘役或一千元以下罰金。


司法院資訊處製作；財團法人民間司法改革基金會備份。
